臺灣高等法院臺南分院刑事裁定
110年度毒抗字第314號
抗  告  人  臺灣嘉義地方檢察署檢察官
抗  告  人  
即  被  告  甲○○



上列抗告人等因被告強制戒治案件，不服臺灣嘉義地方法院中華
民國110年3月19日裁定（110年度毒聲字第159號），提起抗告，
本院裁定如下：
    主  文
原裁定撤銷。
檢察官之聲請駁回。
    理  由
一、檢察官抗告意旨略以：
　㈠按因毒品危害防制條例修正及最高法院刑事大法庭民國109年
    11月18日109年度台上大字第3826號裁定變更適用觀察勒戒
    處遇之對象、標準及頻率。為此法務部與衛生福利部及專家
    學者業已研議修正「有無繼續施用毒品傾向評估標準」，就
    評分項目、前科紀錄有所調整，並於110年3月26日生效，合
    先敘明。
  ㈡本件被告修正前之「有無繼續施用毒品傾向評估標準」評估
    後認有繼續施用毒品傾向，惟其於適用修正後之「有無繼續
    施用毒品傾向評估標準」重行評估後，或有評估為無繼續施
    用傾向之可能性。原裁定未能參考適用修正後之評估標準表
    ，恐有影響被告權益之虞。
　㈢爰依刑事訴訟法第403條第1項規定提起抗告，請將原裁定撤
    銷，更為適當合法之裁定。　
二、被告抗告意旨略以：
　㈠抗告人即被告甲○○有繼續施用毒品傾向之評估結果，因前科
    紀錄分數過高，與有無繼續施用毒品傾向之關聯性不明，不
    宜遽採為裁定依據，是原審據以裁定被告令戒治處所施以強
    制戒治，容有錯誤。
  ㈡政府德政於109年7月15日針對運輸、製造毒品犯加重刑期，
    反觀要給吸食毒品者，觀察勒戒機會早日重返家庭社會，並
    於就評分項目、前科紀錄有所調整，並於110年3月26日生效
    。但勒戒成功與否，卻從被告所犯前科來評估，等於一罪兩
    罰，何況吸食第二級毒品約判有期徒刑6個月以下，強制戒
    治連同觀察勒戒，卻要1年2月，不符合比例原則，懇請法院
    重新思量，給予勒戒人一次機會。
  ㈢爰依刑事訴訟法第403條第1項規定提起抗告，請將原裁定撤
    銷，更為適當合法裁定。
三、原裁定意旨略以：被告甲○○因施用第二級毒品甲基安非他命
    案件，經臺灣嘉義地方法院於民國109年12月18日以109年度
    毒聲字第264號裁定送法務部○○○○○○○○附設勒戒處所觀察、
    勒戒後，認有繼續施用毒品之傾向等情，有上開裁定及法務
    部○○○○○○○○110年3月16日高戒所衛字第11010001290號函檢
    附之有無繼續施用毒品評估名冊、有無繼續施用毒品傾向評
    估標準紀錄表及證明書等件在卷可佐。是本案被告經觀察、
    勒戒後，既認定有繼續施用毒品傾向，則聲請人臺灣嘉義地
    方檢察署檢察官聲請裁定將被告送至戒治處所施以強制戒治
    ，於法有據，應予准許。
四、按觀察、勒戒後，檢察官或少年法院（地方法院少年法庭）
    依據勒戒處所之陳報，認受觀察、勒戒人無繼續施用毒品傾
    向者，應即釋放，並為不起訴之處分或不付審理之裁定；認
    受觀察、勒戒人有繼續施用毒品傾向者，檢察官應聲請法院
    裁定或由少年法院（地方法院少年法庭）裁定令入戒治處所
    強制戒治，其期間為6個月以上，至無繼續強制戒治之必要
    為止，但最長不得逾1年，毒品危害防制條例第20條第2項定
    有明文。次按勒戒處所應注意觀察受觀察、勒戒人在所情形
    ，經醫師研判其有或無繼續施用毒品傾向後，至遲應於觀察
    、勒戒期滿之15日前，陳報該管檢察官或少年法院（庭），
    觀察勒戒處分執行條例第8條第1項亦定有明文。依據上開規
    定，受觀察、勒戒人有無繼續施用毒品之傾向，係由醫師研
    判。而關於有無繼續施用毒品傾向之評估標準，法務部已於
    110年3月26日以法矯字第11006001760號函修正頒布「有無
    繼續施用毒品傾向評估標準紀錄表」、「有無繼續施用毒品
    傾向評估標準評分說明手冊」。而被告有無「繼續施用毒品
    傾向」，係依具體個案之臨床實務及相關事證等情綜合判定
    ，有其相當之專業依據及標準，且涉及專門醫學，又衡酌強
    制戒治之目的，係為協助施用毒品者戒斷毒品之心癮及身癮
    所為之一種保安處分類型，該評估標準係將與判斷有無繼續
    施用傾向之相關因素加以列舉及量化，適用於每一位受觀察
    、勒戒處分之人，具一致性、普遍性、客觀性，以利執法者
    判定受勒戒人有無繼續施用毒品傾向。
五、經查： 　
  ㈠毒品危害防制條例第20條之規定業經總統以109年1月15日華
    總一義字第10900004091號令修正公布，自同年7月15日起生
    效施行，惟本條第2項並未經修正，並無比較新舊法之問題
    ，先予說明。
  ㈡被告甲○○於執行觀察、勒戒期間，經法務部○○○○○○○○附設勒
    戒處所評定結果，固曾認為被告總分為135分，有繼續施用
    傾向，有法務部○○○○○○○○110年3月16日高戒所衛字第110100
    01290號函暨「有無繼續施用毒品傾向證明書」及「有無繼
    續施用毒品傾向評估標準紀錄表」在卷可稽（見臺灣嘉義地
    方檢察署109年度毒偵字第1332號卷）。惟依法務部於110年
    3月30日修正評估標準調整後，因其「前科紀錄與行為表現
    」項下之「毒品犯罪相關司法紀錄」及「其他相關犯罪紀錄
    」之評估標準修正，有法務部110年3月26日以法矯字第1100
    6001760號函修正頒布「有無繼續施用毒品傾向評估標準紀
    錄表」、「有無繼續施用毒品傾向評估標準評分說明手冊」
    存卷可查。依上開修正後評估標準重新計算被告之總分，被
    告總分為53分，並未達60分，而應評定為「無繼續施用毒品
    傾向」，有臺灣嘉義地方檢察署110年4月9日嘉檢卓宙110抗
    2、3字第1109009086號函檢送之法務部○○○○○○○○附設勒戒處
    所重新評定之「有無繼續施用毒品傾向證明書」及「有無繼
    續施用毒品傾向評估標準紀錄表」附卷可憑（見原審卷第51
    至53頁）。是依被告上開評估標準紀錄表，自難認被告有繼
    續施用毒品傾向，從而檢察官原以110年3月26日修正前之評
    分標準認為被告有繼續施用傾向而聲請對被告施以強制戒治
    ，尚非妥適，是檢察官及被告之抗告均有理由，原審「未及
    審酌」前開修正後之評分標準逕裁准檢察官之聲請，即無可
    維持，應由本院予以撤銷。又因本件聲請之瑕疵已無從補正
    ，為免發回原審重新裁定徒增司法資源之浪費，爰由本院自
    為裁定如主文第2項所示。
據上論斷，應依刑事訴訟法第413條，裁定如主文。　　
中　　華　　民　　國　　110 　年　　4 　　月　　26　　日
                  刑事第二庭    審判長法　官  陳顯榮 
                                      法　官  黃裕堯
                                      法　官  陳弘能
以上正本證明與原本無異。
不得再抗告。
　　　　　　　　　　　　　　　　　　　書記官  許雅華
中　　華　　民　　國　　110 　年　　4 　　月　　26　　日